【裁判字號】    91,交易,369
【裁判日期】    920408
【裁判案由】    過失傷害
【裁判全文】
臺灣臺中地方法院刑事判決                        九十一年度交易字第三六九號
    公  訴  人  臺灣臺中地方法院檢察署檢察官
    被      告  甲○○
    被      告  乙○○
右列被告因過失傷害案件，經檢察官聲請簡易判決處刑 (九十一年度偵字第五三九二
號)本院認不宜以簡易判決處刑，爰依通常程序審理，判決如左：
    主  文
甲○○因過失傷害人致重傷，處有期徒刑參月，如易科罰金，以參佰元折算壹日。
乙○○因過失傷害人致重傷，處有期徒刑柒月。
    事  實
一、乙○○並未領有重型機車駕駛執照，於民國九十年九月六日十八時許，酒後其呼
    氣酒精濃度每公升高達○、九六毫克，已不能安全駕駛動力交通工具（公共危險
    部分經本院另案判處拘役四十日確定），仍駕駛車牌號碼ＪＧＮ─三七一號重機
    車搭載友人陳木火，沿台中縣大里市○○路由西往東方向行駛，於同日下午七時
    三十五分許，行經台中縣大里市○○街與仁化路之無號誌交岔路口欲左轉時，原
    應注意車前狀況並隨時採取必要之安全措施，且應注意車輛行經無號誌之交岔路
    口，或因雨霧致視線不清時，均應減速慢行，作隨時停車之準備及轉彎車應讓直
    行車應先行，依當時情形又無不能注意之情事，竟未予注意冒然左轉仁義街，適
    有未領有輕型機車駕駛執照之甲○○，駕駛車號ＴＥＺ─四五八號輕型機車，沿
    台中縣大里市○○路由東往西方向行駛，其原應注意輕型機車應在外側慢車道行
    駛之規定，且駕駛人應注意車前狀況並隨時採取必要之安全措施，及應注意車輛
    行經無號誌之交岔路口，或因雨霧致視線不清時，均應減速慢行，作隨時停車之
    準備，且依當時情形又無不能注意之情事，竟未予注意車前狀況及在外側車道行
    駛，冒然前行，因雙方有上述疏失，兩車於上開交岔路口內側快車道發生碰撞，
    致乘員陳木火受有頭部外傷合併腦挫傷、急性硬腦膜下腔出血，創傷性蜘蛛膜下
    腔出血、創傷性顱內出血，腦膿瘍、水腦症等傷害，經送醫治療後已成為植物人
    之重大難治之重傷害。
二、案經被害人陳木火之配偶丙○○告訴由臺中縣警察局霧峰分局報告檢察官偵查起
    訴後，聲請簡易判決處刑。
    理  由
一、訊據被告甲○○、乙○○等二人，除被告乙○○對於上開犯罪事實於警詢及偵審
    中均坦承不諱外，被告甲○○則否認有過失傷害之犯行，辯稱：那天是下雨天，
    伊有注意到車前狀況，為了閃避乙○○的機車才騎到快車道云云。惟查：右揭事
    實，已据告訴人丙○○及其代理人指訴甚詳，並有卷附道路交通事故調查報告表
    、測試觀察紀錄表可資佐憑。又被害人陳木火受有上揭上傷害，經診斷為植物人
    ，顯有重大難治之重傷害，亦有仁愛綜合醫院診斷證明書一紙可按。再依卷附道
    路交通事故調查報告顯示，本件車禍肇事路段大里市○○路係雙向四線道路，並
    有慢車道之設置，被告二人所駕駛之機車肇事後倒置於內側車道，而被告甲○○
    所駕駛之機車係輕型機車，依道路交通安全規則第九十九條第一項第二款之規定
    ，除左轉彎外，應行駛於最外側車道，其違規事實，已甚明確。且依卷附現場照
    片顯示，大里市○○路係無分隔島之四線車道，視野開闊，被告甲○○於被告乙
    ○○自對向車道斜向左轉時，如能留意其車前狀況，並採取必要之閃煞措施，即
    可避逸本件車禍之發生。所辯其應過失云云，要屬卸責之詞，殊不足取。按應注
    意車前狀況並隨時採取必要之安全措施，且應注意車輛行經無號誌之交岔路口，
    或因雨霧致視線不清時，均應減速慢行，作隨時停車之準備及轉彎車應讓直行車
    先行，又在劃有快慢車道之道路，輕型機車應在慢車道行駛，但在快車道行駛，
    除左轉彎外應行駛於最外側車道，及呼氣酒精成份超過每公升○、二五毫克者，
    不得駕車，道路交通安全規則第九十三條第一第四款、第九十四條第三項、第九
    十九條第一項第二款、第一百十四條第二款分別定有明文。本件被告第二人駕車
    自應注意上述道路交通安全規定，且依其狀況，又非不能注意，竟疏未注意，以
    致肇事致人受傷，被告等二人顯有過失。況本件經送台灣省汽車肇事覆議鑑定委
    員會覆議結果，亦持相同看法，有覆議函可稽，益證被告等二人之行為有過失。
    雖台彎省台中縣區行車事故鑑定委員會鑑定結果，認本件車禍被告甲○○無肇事
    因素云云。惟查被告甲○○駕駛輕型機車行經肇事地點之無號誌路口，未注意在
    已劃分快慢車道之慢車道行駛，違規行駛於快車道之內側車道，又未注意車前狀
    況致遇狀況未能採取有效之閃避措施以致肇事，已如前述，台彎省台中縣區行車
    事故鑑定委員會未就此項疏失加以審酌，為本院所不採，是此部分不能作為被告
    甲○○之有利証明，附此敘明。又被告等二人因上開過失行為，致被害人受有如
    事實欄所載之重傷害，其過失行為與重傷害間核具相當因果關係。本件事證明確
    ，被告等犯行均堪認定。
二、核被告二人所為，均係犯刑法第二百八十四條第一項後段之過失傷害致重傷罪。
    又被告乙○○、甲○○均無駕駛執照而駕車及被告乙○○酒醉駕車，因而致人受
    傷，業據其供承在卷，應依道路交通管理處罰條例第八十六條第一項之規定加重
    其刑。爰審酌被告第二人過失程度之輕重，其中被告乙○○酒後無照駕車，過失
    程度重大、被害人所受傷害程度非輕、被告等肇事後態度及肇事後被告等二人迄
    今仍未與告訴人達成民事和解，取得諒解，犯後態度不佳等一切情狀，量處如主
    文所示之刑，被告甲○○部分並諭知易科罰金之折算標準，以資懲儆。
據上論斷，應依刑事訴訟法第二百九十九條第一項前段、第四百五十二條、刑法第二
百八十四條第一項後段、第四十一條第一項前段、道路交通管理處罰條例第八十六條
第一項、罰金罰鍰提高標準條例第一條前段、第二條，判決如主文。
中      華      民      國    九十二    年      四      月      八      日
                                      台灣台中地方法院交通法庭
                                          法  官    許 金  樹
右正本證明與原本無異。
如不服本判決，應於判決送達後十日內向本院提出上訴狀，上訴於臺灣高等法院臺中
分院(須附繕本)。
                                          書記官
中      華      民      國    九十二    年      四      月      八      日
附錄論罪科刑實體法條文：
刑法第二百八十四條第一項：
因過失傷害人者，處六月以下有期徒刑、拘役或五百元以下罰金。致重傷者，處一年
以下有期徒刑、拘役或五百元以下罰金。
(罰金部份業經提高十倍為五千元)


司法院資訊處製作；財團法人民間司法改革基金會備份。
